【裁判字號】    97,交易,83
【裁判日期】    970826
【裁判案由】    過失致死等
【裁判全文】
臺灣臺北地方法院刑事判決              97年度交易字第83號
公  訴  人  臺灣臺北地方法院檢察署檢察官
被      告  庚○○
選任辯護人  鄭淑燕律師
            謝維仁律師
上列被告因過失致死等案件，經檢察官提起公訴（96年度偵字第
17923 號、第22041 號）及移送併辦（97年度偵字第3408號），
本院判決如下：
    主  文
庚○○因過失致人於死，處有期徒刑伍月，如易科罰金，以新臺
幣壹仟元折算壹日。
    事  實
一、庚○○於民國96年8 月31日晚上11時37分許，前往臺北縣新
    店市○○路233 之1 號北都汽車股份有限公司（下稱北都汽
    車公司）新店營業所看車，並試駕該營業所提供95年6 月出
    廠、排汽量3456C.C.、引擎號碼：018632號，號牌0000-00
    號之試乘車【下稱系爭試乘車，登記所有人為和運租車股份
    有限公司（下稱和運租車公司），由北都汽車公司於96年6
    月9 日承租作為試乘車】，右前座搭載該營業所販賣課長己○○，由該營業所門口出發，並沿該營業所提供之試乘路線
    （即駛出該營業所保養廠大門後，左轉進入試乘路線，沿臺
    北縣新店市○○路235 巷直行，經右轉至河堤岸，沿河堤岸
    行駛後，再右轉寶橋路而返回該營業所），駕駛系爭試乘車
    時，本應注意車前狀況，並隨時採取必要之安全措施，且當
    時天候晴、夜間有照明、路面鋪設柏油、乾燥、無缺陷、無
    障礙物、視線良好，並無不能注意之情事，竟因不熟悉該試
    乘車之操控，且疏未注意，於行經河堤岸（仍屬新店市○○
    路235 巷）右轉寶橋路前，將油門誤為煞車而踩壓，致車速
    過快，向右偏離預定路線而擦撞右側路邊護欄後，再向前衝
    往寶橋路往木柵方向之對向車道，先撞擊壬○○所駕駛號牌
    00-0000 號自小客車，致該自小客車呈180 度反轉而停止於
    寶橋路分向限制線上，壬○○因而受有胸壁挫傷、右下腿挫
    擦傷之傷害（所受傷害部分業據其撤回告訴，經檢察官以96
    年度偵字第17923 號為被告不起訴處分確定），再因車速仍
    不受控制，續衝至對向車道而撞擊並擠壓癸○○所騎乘號牌
    000-000 號輕型機車，致癸○○當場自該機車彈摔、翻落寶
    橋路護欄，因而受有全身多發性骨折致出血性休克而當場死
    亡，癸○○所搭載之甲○○（79年4 月5 日出生，尚未成年
    ）則倒地，因而受有左股骨粉碎性骨折、左足踝脛股內踝開
    放性粉碎性骨折、左足、小腿多處挫裂傷之傷害，並使當時
    同坐於系爭試乘車右前座之己○○受有左側第八、第九肋骨
    閉鎖性骨折、創傷性血胸、胸壁挫傷等傷害（己○○受傷部
    分，未據其提出告訴），庚○○本身則受有腦震盪未伴有意
    識喪失、頭皮開放性傷口、右鎖骨閉鎖性骨折之傷害。庚○○於肇事後，在未被有偵查犯罪職權之機關或公務員發覺前
    ，於臺北縣政府警察局新店分局（下稱新店分局）戊○○警
    員據報前往現場處理時在場，並當場承認為肇事者而自首接
    受裁判。
二、案經癸○○之夫辛○○、甲○○、甲○○之法定代理人乙○○訴由臺北縣政府警察局新店分局報告臺灣臺北地方法院檢
    察署（下稱臺北地檢署）檢察官偵查，及該署檢察官相驗後
    自動簽分偵查起訴。
    理  由
壹、證據能力方面：
一、按被告之自白，非出於強暴、脅迫、利誘、詐欺、疲勞訊問
    、違法羈押或其他不正之方法，且與事實相符者，得為證據
    ，刑事訴訟法第156 條第1 項定有明文。本件被告庚○○就
    其於警詢、偵訊時所為之供述，除辯稱與事實不符外，並未
    主張係出於強暴、脅迫、利誘、詐欺、疲勞訊問、違法羈押
    或其他不正之方法（見本院卷第52頁、第66頁、第274 至27
    5 頁），且依本件相關事證所示，足認其部分供述之內容與
    事實相符（詳後述），是其所為各該部分之供述自有證據能
    力；被告否認其所為各該陳述部分之證據能力，自無可採。
二、次按被告以外之人於審判外之言詞或書面陳述，除法律有規
    定者外，不得作為證據，刑事訴訟法第159 條第1 項固定有
    明文。惟被告以外之人於審判外之陳述，雖不符同法第159
    條之1 至第159 條之4 規定，而經當事人於審判程序同意作
    為證據，法院審酌該言詞或書面陳述作成時之情況，認為適
    當者，亦得為證據；當事人、代理人或辯護人於法院調查證
    據時，知有第159 條第1 項不得為證據之情形，而未於言詞
    辯論終結前聲明異議者，視為同意有證據能力，同法第159
    條之5 亦定有明文。又刑事訴訟法第159 條之5 之立法意旨
    在於傳聞證據未經當事人之反對詰問予以核實，原則上先予
    排除；惟若當事人已放棄反對詰問權，於審判程序中表明同
    意該等傳聞證據可作為證據，或於言詞辯論終結前未聲明異
    議，基於尊重當事人對傳聞證據之處分權，及證據資料愈豐
    富，愈有助於真實發見之理念，上開傳聞證據亦均有證據能
    力而得作為證據。查本件證人子○○、壬○○於警詢時所為
    之陳述，係審判外之陳述而屬傳聞證據，且查無符合刑事訴
    訟法第159 條之1 至第159 條之4 情況，惟被告及其辯護人
    於本院行準備程序時，均知上開證人之陳述有第159 條第1
    項不得為證據之情形，惟均未就各該證據之證據能力表示意
    見，且經本院於最後審理期日提示上開警詢筆錄並告以要旨
    ，被告及其選任辯護人就該證據之證據能力，均未於言詞辯
    論終結前聲明異議（見本院卷第51頁、第62至69頁、第265
    至276 頁），本院審酌上開警詢筆錄取得及製作過程，並無
    違法取證之瑕疵存在，認以之作為本件認定事實之證據應屬
    適當，則依刑事訴訟法第159 條之5 規定，上開警詢筆錄有
    證據能力。
三、又按被告以外之人於偵查中向檢察官所為陳述，除顯有不可
    信之情況者外，得為證據，刑事訴訟法第159 條之1 第2 項
    定有明文。是依被告以外之人（包括證人、鑑定人、告訴人
    或被害人）於偵查中向檢察官所為陳述內容而作成之偵訊筆
    錄，或被告以外之人向檢察官所提之書面陳述，性質上均屬
    傳聞證據，惟現行刑事訴訟法規定檢察官代表國家偵查犯罪
    、實施公訴，有依法訊問被告、證人及鑑定人之權，證人、
    鑑定人且須具結，而實務運作時，檢察官於偵查中訊問上開
    被告以外之人所取得之陳述，原則上均能遵守法律規定，不
    致違法取供，其可信度極高。是被告以外之人於偵查中向檢
    察官所為之陳述，除反對該項供述得具有證據能力之一方，
    已釋明上開陳述有「顯有不可信之情況」之理由外，不宜以
    其所為陳述未經他造之反對詰問為由，遽指為不具證據能力
    。查本件證人即告訴人甲○○、證人己○○、壬○○於偵查
    中各向檢察官所為之陳述，均係各經具結而為陳述，乃依法
    定程式所為，本院審酌各該證人所為上開陳述作成時之情況
    ，均係經檢察官各別告知具結之義務及偽證之處罰後，各命
    其朗讀結文並具結（見96年度相字第576 號卷第68頁、第70
    頁；96年度偵字第17923 號卷第97至99頁、第103 至105 頁
    ）後，而為任意陳述，且經被告選任辯護人陪同被告在場，
    核其製作筆錄過程，並無違法取供或證明力明顯過低之瑕疵
    ，所為陳述蓋係出於供述者之真意，皆具信用性，並無顯有
    不可信之情形，並經本院於最後審理期日，逐一提示各該證
    人之偵訊筆錄並各告以要旨，由被告及其選任辯護人各別表
    示意見後，依法辯論，應認已保障被告之對質詰問權，是以
    上開證人於偵訊中各經具結後所為之陳述作為本件證據，並
    無不當，依刑事訴訟法第159 條之1 第2 項規定，亦具有證
    據能力。
四、另按「鑑定之經過及其結果，應命鑑定人以言詞或書面報告
    。」、「法院或檢察官得囑託醫院、學校或其他相當之機關
    、團體為鑑定，或審查他人之鑑定，並準用第203 條至第20
    6 條之1 之規定；其須以言詞報告或說明時，得命實施鑑定
    或審查之人為之。第163 條第1 項、第166 條至第167 條之
    7 、第202 條（關於鑑定人具結）之規定，於前項由實施鑑
    定或審查之人為言詞報告或說明之情形準用之。」刑事訴訟
    法第206 條第1 項、第208 條定有明文。是鑑定機關以書面
    鑑定報告提出於法院，依刑事訴訟法第159 條第1 項立法理
    由及同法第206 條第1 項、第208 條規定，即具有證據能力
    。且於囑託機關鑑定之情形，應限於須以言詞報告或說明，
    而命該實施鑑定或審查之人以言詞報告或說明時，始有命其
    具結規定之準用，如僅係囑託該機關鑑定或審查，而未命該
    實施鑑定或審查之人員以言詞報告或說明，自無庸命其具結
    。查本件卷附臺灣省臺北縣區車輛行車事故鑑定委員會96年
    11月26日北縣鑑字第0965181217號鑑定意見函，及臺灣區汽
    車修理工業同業公會96年12月3 日台區汽工（和）字第9609
    1 號函所附鑑定報告書，均係由檢察官於偵查中囑託各該機
    關鑑定，復未命各該機關實施鑑定之人以言詞報告或說明，
    自無所謂應命其具結之問題，復經本院於最後審理期日，逐
    一提示並各告以要旨，由被告及其選任辯護人各別表示意見
    後，依法辯論，則參諸前開規定及說明，上開鑑定報告均有
    證據能力；被告選任辯護人以上開鑑定報告均未經鑑定人具
    結，亦未經提示，而認為均無證據能力，自屬誤會。
五、卷附本件車禍事故之道路交通事故現場圖、道路交通事故調
    查報告表(一)、(二)、道路交通事故初步分析研判表、A2類道路
    交通事故調查表、肇事現場即臺北縣新店市○○路235 巷路
    口號誌時制暨號誌設置圖及現場照片，均係新店分局員警接
    獲報案，抵達肇事現場後，依法執行現場車禍處理及勘察等
    職務行為後，本於職務所製作用以紀錄當時現場實際所見情
    形之紀錄文書；另卷附北都汽車公司新店營業所試乘路線圖
    ，則為該營業所所屬從事客戶試乘業務之人員，本於其通常
    試乘業務所須製作之紀錄文書，並均無證據證明有何虛偽不
    實或明顯瑕疵等顯不可信之情況存在，依刑事訴訟法第159
    條之4 第1 款、第2 款規定，均有證據能力。另卷附本件車
    禍之現場及車損照片，均係由上開現場處理警員以機械方式
    （照相機）留存之影像，並非依憑人之記憶再加以轉述而得
    ，要非供述證據，殊無「傳聞證據排除法則」之適用，復無
    證據證明係公務員違背法定程式，或經偽造、變造或違法方
    式所取得，且均與本件檢察官主張被告之犯罪事實具有關聯
    性，是各該照片亦有證據能力。
六、卷附臺北地檢署96年度相字第576 號相驗屍體證明書、檢驗
    報告書，雖均屬被告以外之人於審判外之書面陳述，惟檢察
    官、被告及其選任辯護人均未於本件言詞辯論終結前就該等
    證據聲明異議，本院審酌前開書面陳述作成時之狀況，並無
    違法不當及證明力明顯過低之瑕疵，認均適為本件認定事實
    之證據而具有證據能力。另卷附天主教會耕莘醫院（下稱耕
    莘醫院）出具甲○○、壬○○及被告之診斷證明書，及財團
    法人佛教慈濟醫院臺北分院（下稱慈濟醫院臺北分院）出具
    己○○之診斷證明書，則為各該醫院所屬醫師於執行醫療業
    務時所須製作之證明文書，且均無證據顯示各該診斷證明書
    存有詐偽或虛飾之情事，核均無刑事訴訟法第159 條之4 第
    2 款所定顯有不可信之特別情況，均有證據能力。另檢察官
    、被告及其選任辯護人就卷附系爭試乘車之車籍查詢資料、
    汽車新領牌照登記書、行車執照、維修工作傳票、和運租車
    公司之汽車出租單、臺北地檢署97年度偵字第13610 號（被
    告告訴己○○傷害案件）檢察官不起訴處分書，於本件準備
    程序及審理時，就上開書面證據之證據能力均表示沒有意見
    ，復未於本件言詞辯論終結前聲明異議，依刑事訴訟法第15
    9 條之5 規定，亦均應認為有證據能力。又本件其餘用以認
    定被告犯罪事實之非供述證據（詳後述），亦查無違反法定
    程序取得之情形，依同法第158 條之4 規定之反面解釋，均
    有證據能力，合先敘明。
七、至於被告所提(一)「美國國家公路交通安全局調查報告」、(二)
    「調查摘要（備忘錄）」、(三)「美國CNN 、香港文匯報」等
    媒體報導、(四)「E-mail郵件」等書面資料（見本院卷第85至
    115 頁，其中屬外文資料部分，並各附中譯文），均經公訴
    人否認其證據能力（見本院卷第118 頁）。本院審酌上開書
    面資料，除其中列印自網路之相關媒體報導及其圖片說明內
    容（見本院卷第105 頁、第108 至110 頁、第115 頁），核
    均屬被告以外之人於審判外之陳述，且均不符刑事訴訟法第
    159 條之1 至第159 條之4 規定，復未經檢察官同意作為本
    件證據，而其他屬於外文之文件及各該文件所附之照片（見
    本院卷第85至104 頁、第106 至107 頁），核均屬外國文件
    ，然均未經被告提出其原本或證明出處，所附影本及「中譯
    文」復均未經我國駐外單位認證，既非我國公務員職務上製
    作之紀錄文書、證明文書，或從事業務之人於業務上或通常
    業務過程所須製作之紀錄文書、證明文書，復查無其他可信
    之特別情況，且未經檢察官同意作為本件證據，自與刑事訴
    訟法第159 條之4 規定不合，本院認上開證據方法均無證據
    能力，均無從採為本件認定事實之證據。
貳、實體部分：
一、訊據被告庚○○固坦承有於前揭時、地，前往北都汽車公司
    新店營業所上址試駕由該營業所提供之系爭試乘車，並由該
    營業所販賣課長己○○陪同，沿前揭試乘路線駕駛系爭試乘
    車，而於行經前開河堤岸右轉寶橋路時，與壬○○所駕駛號
    牌00-0000 號自小客車，及癸○○所騎乘號牌000-000 號輕
    型機車發生本件車禍，致癸○○受傷而當場死亡，己○○、
    壬○○、癸○○所搭載之甲○○及被告本身則分別受有前揭
    傷害之事實，惟矢口否認有何過失致死及過失傷害之犯行，
    辯稱：本件車禍發生之原因並非其要踩煞車而誤踩油門，而
    係因北都汽車公司在系爭試乘車駕駛座之原廠腳踏墊上包覆
    或加縫之一層塑膠膜（或透明膠膜），或在該原廠腳踏墊上
    另加舖一層腳踏墊，以致於被告上開試乘過程發生滑動情形
    ，干擾加油或煞車踏板，使系爭試乘車無法煞車而發生本件
    車禍事故，其就本件車禍發生原因並無過失云云。
二、經查，被告於前揭時、地，前往北都汽車公司新店營業所上
    址看車，並試駕由該營業所提供之系爭試乘車，右前座搭載
    該營業所販賣課長己○○，由該營業所門口出發，沿該營業
    所提供之前揭試乘路線駕駛系爭試乘車，於行經前開河堤岸
    （仍屬新店市○○路235 巷），正擬右轉寶橋路前時，因車
    速過快而向右偏離預定路線，先擦撞右側路邊護欄，再向前
    衝往寶橋路往木柵方向之對向車道而撞擊由壬○○駕駛號牌
    00-0000 號自小客車，致該自小客車呈180 度反轉，停止於
    寶橋路分向限制線上，壬○○因而受有前揭傷害（所受傷害
    部分業據其撤回告訴，經檢察官以96年度偵字第17923 號為
    被告不起訴處分確定）後，因車速仍不受控制而續衝至對向
    車道，撞擊並擠壓癸○○所騎乘號牌000-000 號輕型機車，
    致癸○○自該機車彈摔、翻落寶橋路護欄，因而受有全身多
    發性骨折致出血性休克而當場死亡，癸○○所搭載之甲○○
    則因而倒地，受有左股骨粉碎性骨折、左足踝脛股內踝開放
    性粉碎性骨折、左足、小腿多處挫裂傷之傷害，己○○則因
    而受有左側第八、第九肋骨閉鎖性骨折、創傷性血胸、胸壁
    挫傷等傷害（己○○受傷部分，未據其提出告訴），被告本
    身則受有腦震盪未伴有意識喪失、頭皮開放性傷口、右鎖骨
    閉鎖性骨折等傷害之事實，業據被告於警詢、偵訊及本院審
    理時，均坦承不諱，核與證人壬○○於警詢、偵訊，及證人
    即告訴人甲○○、證人己○○於偵訊及本院審理時各別所為
    之證述相符，並有本件道路交通事故現場圖、道路交通事故
    調查報告表(一)、(二)、道路交通事故初步分析研判表、新店分
    局警備隊車禍處理小組A2類道路交通事故調查表、臺北縣新
    店市○○路235 巷地圖、北都汽車公司新店營業所試乘路線
    圖、耕莘醫院診斷證明書、慈濟醫院臺北分院診斷證明書、
    臺北地檢署96年度相字第576 號相驗筆錄、相驗屍體證明書
    、檢驗報告書、該署97年度偵字第13610 號檢察官不起訴處
    分書各1 件、現場（含癸○○遺體）照片共177 張在卷可稽
    （見96年度偵字第17923 號卷第12至16頁、第51至52頁、第
    57至75頁、第114 頁第118 頁；96年度偵字第22041 號卷第
    23至93頁；96年度相字第576 號卷第67頁、第73至79頁；本
    院卷第233 至234 頁、第259 至263 頁）。是被告確於前揭
    時、地駕駛系爭試乘車，並因與癸○○所騎乘之上開輕型機
    車發生本件車禍，致癸○○因而受傷當場死亡、甲○○則因
    而受有前揭傷害之事實，堪予認定。
三、次查，被告於駕駛系爭試乘車之試車過程中，係由其依現場
    路線、路況及車況，自行決定是否加速或煞車，或應於何時
    加速或煞車等情，業據證人即車禍發生當時乘坐於系爭試乘
    車右前座之己○○於本院審理時結證略稱：伊係北都汽車公
    司新店營業所販賣課長，被告於前揭時、地駕駛系爭試乘車
    時，係由伊陪同而坐於右前座之副手座，當時被告係沿該營
    業所提供之前揭固定試乘路線駕駛，在試車過程中，伊會告
    知應於何處轉彎等關於試車路線之資訊，惟是否加速、煞車
    或做其他駕駛行為之判斷，係由被告本身決定等語（見本院
    卷第145 至146 頁），核與被告於本件97年6 月6 日審理期
    日供稱：己○○在試車過程中有指揮其應於何處左、右轉，
    惟除於前開河堤岸之直線路段，曾告知可以加速試車外，並
    未告知應於何時煞車或踏油門等語（見本院卷第148 頁）相
    符。按被告當時既係至北都汽車公司新店營業所試駕系爭試
    乘車，則依常情判斷，除應遵守上開試乘路線外，自應由被
    告於試車過程中，依實際路況及車況，自行決定如何操控，
    以期達到試乘效果，此乃當然之理，且被告係領有普通小型
    車合法駕駛執照之汽車駕駛人，業據其供承在卷，並自稱已
    有14年之駕駛經驗（見本院卷第44頁、第148 頁），復有其
    證號查詢汽車駕駛人資料在卷可稽（見96年度偵字第17923
    號卷第46頁），則被告於上開試車過程中，顯係自行決定如
    何操控，而不可能依己○○之指示操控該試乘車，足認己○○前揭證述與上開試乘目的及實情相符，堪予採信；被告辯
    稱其於試車過程中，均係依己○○之指示開車云云，顯係卸
    責之詞，不足採信。
四、另關於本件車禍發生之原因，係因被告不熟悉系爭試乘車之
    操控，且疏未注意，於踩煞車時誤踩油門，致系爭試乘車因
    車速過快而失控所致等情，亦據證人己○○於偵訊時結證略
    稱：當時係由伊將系爭試乘車自新店營業所地下室開至地面
    ，而後由被告上車，伊則改坐右前座，經依上開路線試乘一
    圈後，被告要求再試乘一圈，伊表示同意，惟於再回到直線
    處時，伊突然感覺被告可能是重踩油門，車子有明顯加速，
    因當時係在該直線區，卻感覺車子往右邊偏滑擦撞路邊護欄
    ，伊即向被告說「你趕快煞車」，且於該車擦撞路邊護欄時
    ，車速有比較減緩，但在伊向被告表示「你趕快煞車」後，
    卻聽到該車引擎的聲音更加怒吼，且在很短時間內就衝出去
    並發生撞擊，伊當時知道有撞到一部自小客車，但不知有撞
    到機車，且伊於撞擊後即昏迷，直至救助人員到場時才醒轉
    ，中間過程伊不清楚，另伊係依上開對話及車速變化，即伊
    已向被告表示「你趕快煞車」，惟系爭試乘車之引擎聲音反
    而怒吼，並往前衝等情，依伊本身之駕車經驗，判斷被告當
    時應係要踩煞車，卻誤踩油門等語（見96年度偵字第17923
    號卷第97至98頁）；核與伊於本院審理時結證略稱：被告在
    上開直線區踩油門加速時，伊感覺被告沒有抓穩方向盤，整
    輛車向右方擦撞護欄，伊才會告訴被告趕緊煞車，而在擦撞
    護欄時，引擎聲音有減緩下來，但在伊告知趕快煞車後，接
    下來卻聽到引擎聲音是怒吼的，被告即係在此時向伊表示「
    踩不到煞車」，因此依伊個人經驗判斷，被告當時應係誤踩
    油門等語（見本院卷第146 至147 頁）相符；亦與卷附臺灣
    省台北縣區車輛行車事故鑑定委員會96年11月26日北縣鑑字
    第0965181217號鑑定意見函，依據本件前揭證據資料，就本
    件車禍原因作成：「1.壬○○駕駛自用小客車，與癸○○駕
    駛輕型機車，皆無肇事因素。2.庚○○駕駛自用小客車，加
    速測試後失控引發此交通事故。」等語之分析意見，及被告
    於96年9 月1 日偵訊時，分別供稱「我看到當時燈號是紅燈
    ，我要踩煞車，結果踩不下去，我就踩旁邊試試看，結果我
    踩下去，車子就衝出去。」、「（煞車踩不下去，怎可踩旁
    邊？）我以為我本來踩的是地毯高起來的地方，因為它的腳
    踏墊有點厚，我認為它有可能把煞車堵住」（見96年度相字
    第576 號卷第72頁）、「（車禍如何發生？）我要踩煞車，
    我煞不住，車子的煞車不見了。我踩了煞車但踩到油門去了
    ，因為我找不到煞車的踏板。我誤踩油門車子就衝出去了。
    」、「（為何課長說你越開越快？）我是要踩煞車。我不是
    要加速，我要踩煞車。」等語（見96年度偵字第17923 號卷
    第77至78頁），均屬相符。足認己○○上開證詞，確屬可信
    ，而伊依本身駕車經驗及上開現場實況，感覺被告當時係要
    踩煞車，卻誤踩油而肇事之判斷，顯屬有據，亦堪採信。
五、關於系爭試乘車之駕駛座，並未於原廠腳踏墊上，另加舖一
    層腳踏墊，或於該腳踏墊上另包覆一層塑膠膜之事實，業據
    證人己○○、丙○○於本院審理時，分別結證明確在卷（見
    本院卷第146 頁、第148 頁反面），互核相符。另依卷附本
    件車禍事故之現場照片所示，系爭試乘車於肇事後，係向左
    側翻覆（見96年度偵字第22041 號卷第43至50頁之照片，該
    車嗣後已被到場救助人員予以推正），其左側前後車門均因
    而無法開啟，車後擋風玻璃、天窗及右側前後車門均未破損
    ，車前擋風玻璃則僅於靠駕駛座即翻覆後靠近地面側破裂並
    遭人開挖一個洞，右前座之擋風玻璃則僅破裂而未遭挖洞，
    是上開挖洞原因顯係為搶救車禍後受困車內人員所為。再參
    己○○因本件車禍而受有左側第八、第九肋骨閉鎖性骨折、
    創傷性血胸、胸壁挫傷等傷害，已如前述，其於車禍受傷後
    ，有無自行開挖上開破洞，或打開前揭翻覆身體之車門而自
    行脫困之能力，顯非無疑，是伊於偵訊時及本院審理時結證
    稱伊於車禍發生後即昏迷，嗣始經救助人員救出等語（見96
    年度偵字第17923 號卷第98頁、本院卷第147 頁反面），應
    堪採信；被告辯稱己○○於車禍發生後，係自行脫困下車云
    云，自無可採。況查被告於肇事後，係困於系爭試乘車之駕
    駛座上，嗣始經救助人員救助脫險，則己○○縱已自行脫困
    下車，亦無從避過當時仍卡在駕駛座上之被告，自無從就該
    駕駛座之腳踏墊為任何變更，更無法抽離被告所指於原廠腳
    踏墊上加舖之另一層腳踏墊；嗣被告雖經救助人員救離駕駛
    座，惟該現場既經到場警員拉上封鎖線（見96年度偵字第22
    041 號卷第42至43頁、第50頁照片），則無論己○○或其他
    人員顯均無法再破壞或變更現場情形。況系爭試乘車於肇事
    後，即由警方移置保管（現仍放置於新店市○○路之拖吊場
    內，參本院卷第190 至196 頁和運租車公司陳報狀及所附照
    片），應無遭他人破壞可能而仍能保持原貌，而依臺灣區汽
    車修理工業同業公會上開鑑定意見書所附於前揭鑑定現場拍
    攝之照片（見96年度偵字第17923 號卷第125 頁）所示，系
    爭試乘車於肇事後，其駕駛座除遺留一雙棕色拖鞋及名片等
    物件外，並佈滿破碎玻璃，而於上開物件及碎玻璃下方，僅
    見一層腳踏墊，且未以塑膠膜包覆，顯無被告所指於原廠腳
    踏墊上加舖之另一層腳墊，亦無其所指另行包覆或加縫之塑
    膠膜或透明膠膜存在。另依前揭臺灣區汽車修理工業同業公
    會鑑定意見書所載，略以：「經檢視腳踏墊上未有任何折痕
    遺跡卡住等現象，或有干涉加油等跡象」，及經檢視系爭試
    乘車上，亦未發現任何被告所辯之「塑膠套（即塑膠膜）」
    等語（見96年度偵字第17923 號卷第121 至140 頁），更足
    佐證被告前揭腳踏墊上曾加舖一層塑膠膜，或於原廠腳踏墊
    上曾加舖一層腳踏墊，以致於被告上開試乘過程發生滑動情
    形，干擾或卡住加油或煞車踏板，致系爭試乘車無法煞車而
    發生本件車禍事故之說，顯乏依據。是被告辯稱己○○於本
    件車禍後係自行脫困下車，或北都汽車公司新店營業所之銷
    售專員丙○○曾於車禍後交付被告之駕照予被告之妻丁○○
    ，據以指稱己○○、丙○○或該公司所屬其他人員可能藉機
    將上開加舖之腳踏墊予以抽離，或為其他破壞現場之舉，與
    上開事證不符，所辯顯無依據，核無可採。
六、另查，系爭試乘車係95年6 月出廠，登記所有人為和運租車
    公司，而由北都汽車公司於96年6 月9 日承租作為試乘車使
    用，且自出廠後，均依規定進行安全檢查，並甫於96年6 月
    間至監理機關接受定期檢驗，機件均屬正常，未曾經過改裝
    或加設其他配備，於北都汽車公司承租作為試乘車使用後，
    在本件事故發生前，其煞車效果均屬正常，未曾有試車客戶
    反應或抱怨過煞車問題等情，業據證人即和運租車公司所屬
    法務人員子○○於警詢時，及證人己○○於本院審理時，分
    別證述在卷（見96年度相字第576 號卷第97頁、本院卷第14
    7 頁），互核相符，並有系爭試乘車之汽車新領牌照登記書
    、行車執照、維修工作傳票、和運租車公司出租系爭試乘車
    予北都汽車公司之汽車出租單在卷（見上開相驗卷第89至96
    頁）可稽，自堪採信。且於本件事故發生後，經檢察官於偵
    查中囑託臺灣區汽車修理工業同業公會就系爭試乘車有無煞
    車系統、機械故障或接觸不良等原因為鑑定，經該會以相關
    儀器測試，並與同型車比對後，並未發現系爭試乘車之煞車
    系統有任何瑕疵，而認本件車禍事故並非因系爭試乘車之煞
    車系統故障所導致，此有該會96年12月3 日台區汽工（和）
    字第96091 號函所附鑑定報告書在卷可稽（見96年度偵字第
    17923 號卷第121 至140 頁），自堪採信。是系爭試乘車並
    無煞車系統之問題，本件車禍亦非因系爭試乘車有何煞車系
    統之問題所導致，亦堪予認定。
七、被告雖否認本件車禍發生原因係因其煞車時誤踩油門所致，
    ，並為前揭辯詞，惟被告於96年9 月1 日偵訊時所為前揭誤
    踩油門之供述，距本件車禍發生之時間不足一日，且本件車
    禍之發生顯非被告所得預料，車禍造成之嚴重後果亦顯使被
    告遭受極大震驚，此參卷附被告於車禍發生後，為警拍攝之
    照片（見96年度偵字第17923 號卷第7 頁）所顯現之表情即
    明，則被告於接受上開偵訊時，其情緒顯未完全平復。是被
    告上開供述應係在其情緒尚未完全平復之狀況下，本於其當
    時最鮮明之印象所為之任意性供述。況上開供述，係先經負
    責相驗之外勤檢察官於96年9 月1 日中午12時20分許訊問後
    ，再經內勤檢察官於同日晚上8 時15分許訊問，其間相隔約
    8 小時，而被告所為上開供述之內容仍大致相符，且被告於
    本院審理時，供稱其係先看過上開偵訊筆錄之內容後才簽名
    等語（見本院卷第274 頁），足認上開偵訊筆錄所載內容確
    與被告當時供述之真意及本件肇事經過之事實相符。又依國
    內所有自小客車（殘障或特殊設計之車輛例外）及系爭試乘
    車之駕駛座設計，煞車踏板、油門踏板必係分別設置於駕駛
    座腳部操控區之前端，且其相對位置必係煞車踏板設置在左
    、油門踏板在右，是縱認被告當時因為看到前方路口之燈號
    係紅燈而要踩煞車，卻發現踩不下去，而誤以為「踩的是地
    毯高起來的地方」，或認為系爭試乘車之腳踏墊有點厚，有
    可能將煞車堵住，亦應往左側即煞車踏板方向試踩，惟其選
    擇往右側即油門方向試踩，以致誤踩油門而肇事，亦足認其
    確有疏未注意上開踏板設置位置之過失，是被告事後另辯稱
    其並未誤踩踏油門，本件車禍原因係因前揭腳踏墊上經包覆
    塑膠膜，或在原廠腳踏墊上另加舖一層腳踏墊所致之說，自
    屬事後卸責之詞，均無足採。
八、另查，被告雖提出由其本人或丁○○於本件車禍發生後，分
    別以電話與己○○、丙○○對話，而己○○、丙○○曾於電
    話中表示系爭試乘車曾加舖一層腳踏墊，或在原廠腳踏墊上
    加縫一層塑膠膜或透明膠膜等語之電話錄音譯文（見本院卷
    第70至72頁、第295 至305 頁），用以彈劾己○○、丙○○
    上開證詞之可信性，惟上開錄音譯文之內容均不完整，並均
    係在己○○、丙○○不知情之狀況下錄音，則上開錄音之對
    話內容非無可能由被告或丁○○事先予以設計，而有誤導之
    可能，此由證人丙○○於前揭被告另案向臺北地檢署告訴己○○過失傷害，經該署以97年度偵字第13610 號過失傷害案
    件受理，於97年6 月13日偵訊時證稱係因為不想在電話中與
    告訴人衝突，所以告訴人說什麼，或批評其公司主管，伊均
    順著告訴人的話回答等語即明（見本院卷第256 至263 頁所
    附該件檢察官不起訴處分書所載），是被告以上開電話錄音
    譯文為據，而爭執己○○、丙○○所為前揭證詞之可信性，
    自無可採。又被告所提前揭「E- mail 郵件」等書面資料並
    無證據能力，已如前述，則被告聲請函查該郵件之發件人資
    料，自無必要，併此敘明。
九、按汽車行駛時，駕駛人應注意車前狀況，並隨時採取必要之
    安全措施，道路交通安全規則第94條第3 項前段定有明文。
    本件被告為已考領駕駛執照之駕駛人（見96年度偵字第1792
    3 號卷第46頁），對上開規定自難諉為不知，且依卷附道路
    交通事故現場圖、道路交通事故調查報告表(一)、(二)所載（見
    同上偵查卷第12至14頁），當時天氣晴、夜間有照明、路面
    舖裝柏油、乾躁、無缺陷、無障礙物、視距良好等情況，應
    認依當時現場之情形，並無不能注意之情事，惟被告駕駛系
    爭試乘車，竟因不熟悉該車之操控，且疏未注意而誤踩油門
    ，致發生本件車禍事故，使被害人癸○○自前揭000-000 號
    機車彈摔、翻落寶橋路護欄，因而受有全身多發性骨折致出
    血性休克而當場死亡，癸○○當時搭載之被害人甲○○則倒
    地，因而受有左股骨粉碎性骨折、左足踝脛股內踝開放性粉
    碎性骨折、左足、小腿多處挫裂傷之傷害，是被告顯有過失
    甚明，其過失行為並與被害人癸○○因而死亡，被害人甲○○因而受前揭傷害間，均有相當因果關係；被告前揭辯詞，
    均無可採。綜上所述，本案事證明確，被告過失致人於死及
    過失傷害之犯行，洵堪認定，應依法論科。
十、核被告所為，係犯刑法第276 條第1 項之過失致死罪、第28
    4 條第1 項之過失傷害罪。被告以一過失行為同時觸犯上開
    二罪，為想像競合犯，應依刑法第55條之規定，從一重之過
    失致死罪處斷。其於肇事後，在未被有偵查犯罪職權之機關
    或公務員發覺前，於新店分局戊○○警員據報前往現場處理
    時在場，並當場承認其為肇事者而自首接受裁判，此有臺北
    縣政府警察局新店分局道路交通事故肇事人自首情形記錄表
    在卷可參（見本院卷第306 頁），應認被告符合自首要件，
    爰依刑法第62條前段規定，減輕其刑。本件起訴書犯罪事實
    欄雖未就被告前揭過失傷害部分（即臺北地檢署97年度偵字
    第3408號移送併辦意旨書犯罪事實欄所載之部分）予以敘明
    ，惟該部分與本件起訴部分，有想像競合犯之裁判上一罪關
    係，為本件起訴效力所及，本院自應併予審理。爰審酌被告
    並無前科紀錄（參本院卷第5 頁所附臺灣高等法院被告前案
    紀錄表），其因本件駕車疏忽，肇致車禍，使被害人癸○○
    因而死亡，被害人甲○○因而受前揭傷害，且犯後飾詞否認
    犯行，雖已與癸○○家屬以新臺幣（下同）800 萬元達成和
    解（和解成立時已給付350 萬元，另於97年2 月13日前給付
    300 萬元，其餘150 萬元自97年2 月24日起，按期於每月24
    日給付25萬元，參本院卷第30至31頁所附臺北市文山區調解
    委員會96年民調字第478 號調解書），惟迄未與被害人甲○○和解，賠償甲○○所受損害，及其素行、智識程度（大學
    畢業，現為執業牙醫師）、生活狀況等一切情狀，量處如主
    文所示之刑，並諭知易科罰金之折算標準，以示懲儆。
據上論斷，應依刑事訴訟法第284 條之1 、第299 條第1 項前段
、刑法第276 條第1 項、第284 條第1 項、第55條、第62條前段
、第41條第1 項前段，刑法施行法第1 條之1 ，判決如主文。
本案經檢察官陳清茂到庭執行職務。
中    華    民    國    97    年    8     月    26    日
                  交通法庭  法  官  陳勇松
以上正本證明與原本無異。
如不服本判決，應於判決送達後10日內，向本院提出上訴狀。
                            書記官  鄭巧青
中    華    民    國    97    年    8     月    26    日
附錄本案論罪科刑法條全文：
刑法第276條（過失致死罪）
因過失致人於死者，處二年以下有期徒刑、拘役或二千元以下罰
金。
從事業務之人，因業務上之過失犯前項之罪者，處五年以下有期
徒刑或拘役，得併科三千元以下罰金。
中華民國刑法第284條（過失傷害罪）
因過失傷害人者，處6 月以下有期徒刑、拘役或5 百元以下罰金
，致重傷者，處1 年以下有期徒刑、拘役或5 百元以下罰金。
從事業務之人，因業務上之過失傷害人者，處1 年以下有期徒刑
、拘役或1 千元以下罰金，致重傷者，處 3 年以下有期徒刑、
拘役或 2 千元以下罰金。


司法院資訊處製作；財團法人民間司法改革基金會備份。
